臺灣高等法院臺中分院民事判決　九十三年度建上更(一)字第九號
　　　上　訴　人　中華工程股份有限公司
　　　法定代理人　嚴雋泰　住同.
　　　訴訟代理人　李家慶　律師
　　　被上訴　人　台中市環境保護局
　　　法定代理人　張皇珍　住同.
　　　訴訟代理人　林志忠　律師
右當事人間請求給付工程款等事件，上訴人對於中華民國九十一年五月三十日台灣台
中地方法院八十九年度重訴字第九一五號第一審判決提起上訴，經最高法院第一次發
回更審，本院於九十四年四月十九言詞辯論終結，判決如左：
    主    文
原判決關於駁回上訴人後開第二項之訴及該部分假執行之聲請暨訴訟費用之裁判（除
確定部分外）廢棄。
右廢棄部分，被上訴人應再給付上訴人新台幣肆佰陸拾捌萬肆仟參佰柒拾捌元，及其
中貳佰伍拾陸萬伍仟零捌元自民國八十九年五月二十七日起至清償日止，按年息百分
之五計算之利息。
中華工程股份有限公司其餘上訴駁回。
第一、二審訴訟費用（除確定部分外）由上訴人負擔十分之一，餘由被上訴人負擔。
本判決第二項所命給付，於上訴人以新台幣壹佰伍拾陸萬貳仟元現金或同面額之合作
金庫銀行股份有限公司東台北分行可轉讓定期存單後，得假執行，但被上訴人如於執
行標的物拍定或變賣前，以新台幣肆佰陸拾捌萬肆仟參佰柒拾捌元為上訴人供擔保後
，得免為假執行。
    事    實
甲、上訴人方面：
一、聲明：求為判決：
（一）原判決關於上訴人敗訴部分廢棄。
（二）被上訴人應再給付上訴人新台幣（下同）五百七十二萬一千零六十六元，及其
      中二百五十六萬五千零八元自民國（下同）八十九年五月二十七日起至清償日
      止，按週年利率百分之五計算之利息。
（三）上訴人願供現金或同面額之合作金庫銀行東台北分行可轉讓定期存單為擔保，
      請准宣告假執行。
二、陳述：除與原判決所載相同部分予以引用外，補述略稱：
（一）兩造於八十四年三月七日所訂立之系爭合約書第二十三條雖有上訴人如未依約
      完工應就逾期完工之天數每日按總工程款千分之一支付違約金之約定，但兩造
      間就變更後之新增項目部分，並未約定上訴人若逾期完工應支付懲罰性違約金
      之約定，兩造就此既無意思表示存在，被上訴人即不得就新增項目部分，在雙
      方無意思合致之情形下，認有原工程合約書第二十三條之適用，被上訴人主張
      上訴人應受違約罰款，而由上訴人應領取之系爭工程款中扣除，即非有據。
（二）系爭工程約定之完工期限為八十六年九月十六日，而非被上訴人主張之八十六
      年九月一日，退步言之，縱如被上訴人之主張系爭工程應於八十六年九月一日
      完工，上訴人亦已於八十六年八月三十日完工，僅係因完工之工程中有一部分
      即北側斜坡植生及南側環場道路Ｃ＋590至Ｃ＋800段遭颱風沖毀損壞，並非尚
      未施作，而上述已施作被颱風沖毀之工程部分，係非可歸責於上訴人之事由，
      依兩造不爭執之系爭合約書第二十三條，被上訴人即不得主張上訴人逾期完工
      應由工程款中每日扣除工程總價千分之一。再退步言之，若上訴人應受逾期完
      工罰款，上訴人主張系爭合約約定之違約金過高，請依民法第二百五十二條規
      定酌減違約金；又系爭工程大部分已依約如期完工，請依債權人即被上訴人因
      一部履行所受利益，減少違約金。
（三）再就估驗計價實際作業程序觀之，以第二次估驗為例，第二次營繕工程估驗計
      價單（見前審卷附上證一號）係由被上訴人依當月所完工部分製表，交由上訴
      人簽認，若被上訴人認為上訴人所承作之工作如有營繕工程投標須知第八條第
      五項之情事者，得停止計價，或有任何瑕疵亦可從計價單予以刪除暫不計給，
      其決定權均在被上訴人手中，完全符合工程合約書第二十一條第二款手改之約
      定及營繕工程投標須知第八條第二項之規定，被上訴人應於各月底前，完成當
      月所完工部分之估驗計價及付九成款。若被上訴人未於當月底付九成款，依工
      程合約書第二十四條第一款之規定：「甲方（指被上訴人）有按期（即指按月
      ）付款之義務，如每期付款超過上開各條規定七日以上，致乙方（指上訴人）
      遭受損失，應由甲方賠償之」，是被上訴人若逾次月七日猶未付款，即應對上
      訴人負遲延之損害賠償責任。
（四）第一審判決就上訴人所請求六次估驗計價付款遲延部分，認為「應認被告應在
      原告送達領款發票日起三日內始負付款義務，並再加計七日寬限期起為遲延利
      息起算日」（見第一審判決第二十二頁），惟此係原審創設之規定，而非兩造
      間之約定，兩造間僅就尾款部分，依工程合約書第十九條第(一)款之規定：「俟
      驗收合格後，經甲方通知乙方送達領款發票日起三日內付清承包價款」始有送
      達領款發票日起三日內付清承包價款之約定；至各期估驗計價付款部分，則無
      工程合約書第十九條第(一)款之適用，而應適用手改之工程合約書第二十一條第
      (二)款、營繕工程投標須知第八條第二項、工程合約書第二十四條第(一)款之約定
      。兩造間既有手改之工程合約書第二十一條第(二)款、營繕工程投標須知第八條
      第二項、工程合約書第二十四條第(一)款之明文約定，即無法律漏洞可言，原審
      不應漠視前揭約定之存在，故原審就此應無創設契約規範之權力。詳言之，依
      工程合約書第二十一條第二款手改之約定及營繕工程投標須知第八條第二項之
      規定，被上訴人應於各月底前，完成當月所完工部分之估驗計價及付九成款。
      若被上訴人未於當月底付九成款，依工程合約書第二十四條第一款之規定：「
      甲方（指被上訴人）有按期（即指按月）付款之義務，如每期付款超過上開各
      條規定七日以上，致乙方（指上訴人）遭受損失，應由甲方賠償之。」是即逾
      次月七日猶未付款，即應對上訴人負遲延之損害賠償責任。
乙、被上訴人方面：
一、聲明：求為判決：
（一）駁回上訴人之上訴。
（二）如受不利判決願供擔保請准免予假執行。
二、陳述：除引用原判決書之記載外，補稱：
（一）最高法院判決所指摘　鈞院上訴審判決之上述理由，誠屬誤謬，茲敘明於后：
   (1) 按兩造合約書第二十三條固約明逾期責任以可歸責於上訴人之事由，始有違約
      金約定之適用。惟查：
    按兩造合約書第十五條約明：「工期延長：因下列原因及因甲方之影響，致不
      能工作時，得照實際情況延長工期：(一)人力不可抗拒之事故。(二)甲方之延誤。
      」；抑有進者，按系爭工程投標須知第七條二款規定：「因故延期：除非因工
      程數量臨時增加或因天災人禍確為人力所不可抗拒而需延長完工日期外，乙方
      （即上訴人）不得向甲方（即被上訴人）申請延長工期」。然，本件經兩造於
      工程期間合意延展工期合計共三十日曆天（兩造當庭均無爭執），其中業已包
      含八月十七日溫妮及八月二十九日安珀颱風來襲，兩造合意延展工期二日，兩
      造合約既未規定修復期間得予延長工期，況上訴人自始至終均未提出修復日數
      之憑據，既已因颱風合意工期延長二日，上訴人未即時提出異議，最高法院此
      一指摘，顯屬無據。
    況且，第一審判決依上訴人之請求酌減違約金，已就颱風來襲核定應延展工期
      四日（較合意二日再加計上訴人請求延展二日，此部分上訴人未上訴而判決確
      定），理由略以：『本院審酌原告上開八十六年九月八日中工台中發字第二六
      ０六號致旭豪公司函載明：「八月十七日溫妮及八月二十九日安珀颱風來襲無
      法施工，本所因恐邊坡遭雨沖刷影響完工工期，遂以中工發字第二四０二及二
      五四一號函請免計工期四天‧‧‧」，暨被告僅同意免計工期二天（八月十七
      日、八月二十九日），亦即被告同意展延之日數較原告申請展延之日數尚不足
      二日，認本件違約金應以逾期日數八日（即逾期日數十日再減二日）計算為相
      當。』等語即可知之，故本件因颱風延展工期業已如上訴人當初申請四日為核
      定，最高法院未究明此節，誠有誤會。
    按工作物之毀損、滅失之危險於定作人受領前，由承攬人負擔，民法第五百零
      八條第一項前段定有明文，故工作物在交付前，如因不可歸責於雙方當事人之
      事由致有毀損滅失情事，承攬人仍負應善盡修護之義務。上訴人辯稱遲延完工
      十日係颱風不可抗力所致之損壞云云，冀圖卸責。本件工程縱有因颱風過境而
      受損壞之情形，然颱風侵襲之時間為八月二十九日，是該損壞之情事於八月二
      十九日即已造成，上訴人自當儘速修補完工以符契約之本旨，詎上訴人未思此
      途，旋於未經修補完成前之九月一日即以中工台中發字第二五四二號函（詳
      證五、本142）申報該工程已於八月三十日竣工，顯然無視該等損壞情形之存
      在，況且，前開監工單位之簽註意見中亦指出「第二口地下監測井遭損壞，尚
      修理中」，對照中央產物保險股份有限公司之出險通知書載述內容以觀，該監
      測井於八十六年八月二十三日即遭碰損無法啟動運轉，上訴人無視此情，於該
      損壞修復前即申報完工，未善盡即時修護之責，顯有過失，其情灼然。
   (2) 查兩造間於八十四年三月七日所訂立之工程合約書第四條約定：「工程期限：
      本工程應於雙方簽訂合約後十日內開工，並於參佰陸拾伍日曆天內完成」。又
      因系爭工程進行一部後，被上訴人嗣因里民抗爭而變更設計，兩造於八十六年
      五月九日方就原合約變更設計新增項目部分完成議價，又兩造均主張變更設計
      新增項目之完工期限之計算，係自八十六年五月十日起算，追加工期，有被上
      訴人工地會報紀錄、被上訴人函文在卷可按（見原審卷第六十、六二頁），上
      開變更設計新增項目經設計監造單位旭豪公司核定八十五日曆天之工期，並明
      指上開工期開始與終了之曆日（自八十六年五月十日起至八十六年八月二日止
      ），加計兩造合意延展工期三十日（如前所述），共一百一十五日曆天，工期
      自八十六年五月十日計列，應於八十六年九月一日完工，惟上訴人實際完工日
      為八十六年九月十一日，參照旭豪公司於上訴人中工台中發字第二五四二號
      函簽註意見「目前尚有北側土堤邊坡因颱風過境遭部份流失，修補中，及第二
      口地下監測井遭損壞，尚修復中，其餘均完成；依現場實際施作情形於九月十
      一日全竣工」，足見系爭工程之完工日確為九月十一日，逾期完工十日無訛。
   (3) 就上訴人可否主張被上訴人遲付六次估驗款乙節，此部分兩造主張適用之合約
      條項不同，次業經歷審多次爭點整理、言詞辯論，並於歷審判決書中交代稽詳
      ，最高法院指摘原上訴審判決對上訴人提出之攻擊方法，恝置不論，容有誤會
      。
    查工程合約書第二十四條第一項固規定：「甲方有按期付款之義務，如每期付
      款超過上開各條規定七日以上，致乙方遭受損害，應由甲方賠償之」，然關於
      甲方即被上訴人應付款之確切時間，契約書中並無明文之約定；對此，上訴人
      雖援引工程合約書第二十一條第二項（手改修正版）之約定為據，惟本件之爭
      點厥為：究係何造有按月辦理估驗之義務？上訴人報請估驗時，被上訴人是否
      即有付款義務？就此部分，兩造契約約款依序臚列如下：
    I、營繕工程投標須知第八條第二款規定：「開工後每月辦理估驗一次支付該期
        估驗計價之九成款。」
    II、工程合約第二十一條第二款規定（未修正印刷版）：「工程開工後每十五日
        甲方將乙方在該期內完成之工程估驗計價，支付該期工程估驗計價百分之九
        十五，如遇物價指數應予調整時，則在每月底按進度計算補行計價。」
    III、工程合約第二十一條第二款規定（手寫修正版）：「工程開工後每月甲方將
        乙方在該期內完成之工程估驗計價，支付該期工程估驗計價百分之九十。」
    Ⅳ、工程合約書補充說明書附註一規定：「本工程合約第二十一條第二款修正為
        ：工程開工後每十五日得由乙方申請甲方就該期內完成之工程估驗計價檢驗
        合格後，支付該期估驗計價百分之九十五。」
    本件殊不問上開條款之約定，事實上僅係就工程進行中關於估驗工程進度並計
      算價金之時間，予以明文而已，至於給付各期工程款之確切日期究竟為何，根
      本迄未明文規定，要難據以為被上訴人應給付價金之請求權基礎。然查，工程
      合約第二十一條第二款（手寫修正版）僅將印刷版約款之「十五日」改為「月
      」、「百分之九十五」改為「百分之九十」，並刪除後段「按物價調整」之約
      款而已，並未排除工程合約書補充說明書附註一之適用，否則於兩造簽約修改
      同時，必會將合約後附之工程合約書補充說明書附註一刪除，或明文排除其適
      用。況補充說明附註一之規定係專為修正工程合約第二十一條第二款之規定而
      設，且其規定相較於工程合約第二十一條第二款之規定更加具體、明確，故本
      件仍有補充說明書附註一約款之適用，僅解釋上應將補充說明附註一約款中之
      「十五日」改為「月」、「百分之九十五」改為「百分之九十」，即謂「工程
      開工後，每月得由乙方（即上訴人）申請甲方（即被上訴人）就該期內完成之
      工程估驗合格後，支付該期估驗計價百分之九十」。足見上訴人有先報請估驗
      之義務，被上訴人之付款義務並非自上訴人報請估驗時起算，至少須嗣估驗完
      畢確認已完成之工程範圍後，始能確定被上訴人應付之金額，其情至明。
    承上，「按月報請估驗」既係投標廠商即上訴人之義務（併可參照營繕工程合
      約第八條第五款之規定），是以本件係上訴人違反規定未按月報請估驗在先，
      竟反指被上訴人未按其報請之日付款，上訴人之請求顯然有違契約之誠信、公
      平原則。況以，「報請估驗」僅係由承攬人表明其已完工之工程，要求會同查
      估檢驗已完成之工程項目及工程款之金額而已，至於估驗結果是否確與承攬人
      所報驗之工程項目相同、是否符合定作人之要求等情，均尚待確定，自難遽以
      承攬人「報請估驗」即認為定作人之付款期限已屆至，執是之故，工程估驗款
      之給付，定作人仍待完成估驗程序俾確定已完成工作之數額後，待承攬人送達
      發票正式提出請求該期工程款之意思表示後，定作人始有付款義務，此一解釋
      ，不僅合於兩造合約書上開約定之文義及論理，復與交易習慣、工程慣例不相
      違背，另徵諸兩造歷次估驗計價及付款之實際流程，亦與上開程序相同，並可
      參照上開工程合約第十九條第一款之規定可知，上訴人逕以伊報請估驗之日為
      計算被上訴人遲延付款之基準，並指被上訴人應賠償伊三百九十三萬八千七百
      九十二元云云，確屬無由。
      理      由
壹、程序方面：上訴人之法定代理人原為沈慶京，民國（以下同）九十三年六月九日
    變更登記為嚴雋泰，有上訴人公司變更登記表一份附卷可稽（見發回後本院卷第
    五十五至五十八頁），上訴人具狀聲明承受訴訟（見同卷第五十三頁、五十四頁
    ），核無不合。被上訴人之法定代理人原為張皇珍，九十三年四月二十六日變更
    為李李立德，有台中市政府九十三年四月十九日府人仁任字第0930061279號令附
    卷足憑（見同院卷第四十四至四十六頁），被上訴人具狀聲明承受訴訟（見同卷
    第四十二頁），亦無不合。
貳、實體方面：
一、本件上訴人起訴主張：被上訴人公開辦理「台中市垃圾衛生掩埋場第三期土建工
    程」（以下稱系爭工程）招標，八十四年二月二十八日開標結果，由上訴人公司
    得標，同年三月七日，兩造訂立「台中市垃圾衛生掩埋場第三期土建工程合約書
    」（以下稱系爭承攬合約書），約定由上訴人公司向被上訴人承攬系爭工程，工
    程總價為新台幣（以下同）三億三千九百萬元，嗣經變更設計，辦理減帳後總工
    程款變更為三億二千零六十二萬六千元；完工期限為：訂約後十日內開工，三百
    六十五日曆天內完工，訂約後，上訴人已於約定期限內將系爭工程全部完工，被
    上訴人自應依約給付工程款，詎被上訴人竟以上訴人逾期完工十日為由，由應付
    之總工程款中扣款三百二十萬六千二百六十元（以下稱系爭逾期完工扣款），不
    將該款付給上訴人，上訴人自得本於系爭承攬合約書，請求被上訴人如數給付；
    又被上訴人已給付之工程款中之六千七百三十九萬七千四百八十二元部分，被上
    訴人原應於八十七年七月二十五日給付，被上訴人遲至同年九月四日始給付，共
    遲延四十二天，上訴人依系爭承攬合約書第十九條之（一）、第二十四條之（一
    ）之約定及民法第二百三十三條第一項、第二百零三條金錢債務履行遲延損害賠
    償之規定，得依法定利率年息百分之五請求被上訴人賠償相當於法定遲延利息之
    損害三十八萬七千八百七十三元；又被上訴人在工程期間遲延給付如附表所示之
    八十四年七月二十日、十月十七日、八十五年一月三十一日、五月二十七日、十
    二月三十日、八十六年六月二十四日等六期工程估驗款（以下稱系爭估驗款），
    各期估驗款遲延給付之天數如附表所載，上訴人依系爭承攬合約書第二十一條之
    （二）、第二十四條、工程投標須知第八條之２之約定，以及民法第二百三十三
    條第一項、第二百零三條金錢債務履行遲延損害賠償之規定，得請求被上訴人按
    遲延日數計算如附表所示相當於法定遲延利息之損害共三百五十五萬零九百十九
    元，合計被上訴人共應給付上訴人七百十四萬五千零五十二元（
    0000000+387873+0000000=0000000）等情，爰本於承攬及債務履行遲延損害賠償
    之法律關係，求為命被上訴人給付上訴人七百十四萬五千零五十二元及其中三百
    二十萬六千二百六十元自八十九年五月二十七日起至清償日止，按年息百分之五
    計付利息之判決〔原審判命被上訴人給付上訴人一百四十二萬三千九百八十六元
    （含逾期完工扣款二日即六十四萬一千二百五十二元、遲延給付估驗款之損害三
    十九萬四千八百六十一元及遲延給付工程尾款之損害三十八萬七千八百七十三元
    ）及其中六十四萬一千二百五十二元自八十九年五月二十七日起至清償日止按年
    息百分之五計算之利息，駁回上訴人其餘之請求，上訴人就其所受敗訴判決部分
    全部聲明不服；被上訴人就其所受敗訴判決部分，未據其聲明不服，已告確定〕
    。
二、被上訴人則以：系爭工程完工期限為八十六年九月一日，上訴人遲至八十六年九
    月十一日始完工，共遲延完工十日，被上訴人依系爭合約書第二十三條之約定，
    從應付之工程款中扣款三百二十萬六千二百六十元（即按變更設計辦理減帳後總
    工程款三億二千零六十二萬六千元計算，每日扣款工程總價之千分之一即三十二
    萬零六百二十六元，十天共扣款三百二十萬六千二百六十元），洵屬正當；至於
    上訴人所稱之上開六期工程估驗款及尾款，被上訴人均係依系爭合約書之約定而
    為給付，並無拖欠，上訴人請求被上訴人依遲延給付之日數賠償相當於法定遲延
    利息之損害，為無理由等語，資為抗辯。
三、上訴人主張：被上訴人公開辦理系爭工程招標，八十四年二月二十八日開標結果
    ，由上訴人公司得標，同年三月七日，兩造訂立系爭承攬合約書，約定由上訴人
    公司向被上訴人承攬系爭工程，工程總價為三億三千九百萬元，嗣經變更設計，
    辦理減帳後總工程款變更為三億二千零六十二萬六千元；完工期限為：訂約後十
    日內開工，三百六十五日曆天內完工，系爭工程已全部完工並經驗收完畢，被上
    訴人以上訴人逾期完工十日為由，由應付之總工程款中扣款三百二十萬六千二百
    六十元等情，為被上訴人所不爭，並有上訴人所提之系爭工程合約書、補充說明
    書、營繕工程投標須知、投標須知補充說明（見原審卷第三十至四十五頁）、營
    繕工程結算驗收證明書（見同卷第三七九頁、第四００頁）附卷可稽，上訴人此
    部分主張，堪信為真實。
四、關於上訴人請求被上訴人再給付工程款二百五十六萬五千零八元（即被上訴人以
    上訴人逾期完工為由而扣除之工程款）部分：
（一）上訴人起訴主張：系爭工程已全部完工，被上訴人應依約給付工程款，被上訴
      人以上訴人逾期完工十日為由，由應付之總工程款中逕行扣款三百二十萬六千
      二百六十元，但上訴人並未逾期完工，被上訴人不應由總工程款中扣除上述款
      項，應將上述款項全部給付上訴人等語。原審就此部分，認為上訴人逾期完工
      之日數僅八天，僅可扣款二百五十六萬五千零八元，被上訴人以上訴人完工逾
      期十天而扣款三百二十萬六千二百六十元，多扣六十四萬一千二百五十二元（
      逾期兩天之扣款數額）（0000000-0000000=641252），因而判命被上訴人應給
      付上訴人六十四萬一千二百五十二元及法定遲延利息，被上訴人對其所受此部
      分之不利判決並未聲明不服而告確定，是本院僅得審究被上訴人所辯由系爭總
      工程款中扣除逾期八天完工之罰款二百五十六萬五千零八元是否可採。
（二）被上訴人得否由系爭總工程款中扣除逾期八天完工之罰款，胥視上訴人就系爭
      工程是否逾期完工為斷：
  １、系爭工程合約書第四條約定：「工程期限：本工程應於雙方簽訂合約後十日內
      開工，並於參佰陸拾伍日曆天內完成」（見原審卷第三十一頁），足見系爭工
      程係以「日曆天」計算工期。系爭工程施工後，因里民抗爭而變更設計，兩造
      於八十六年五月九日始就原合約變更設計新增項目部分完成議價；又兩造均主
      張變更設計新增項目之完工期限，係自八十六年五月十日起算，有上訴人所提
      「台中市環境保護局垃圾處理場各項重大列管工程（八十六年）五月份工地會
      報紀錄」、台中市環境保護局八十六年六月七日八六環行字第０一一三七五號
      函影本附卷可憑（見原審卷第六十、六二頁）。至於變更設計新增項目之工期
      ，上訴人主張變更設計工程之工期為九十五日工作天，然為被上訴人所否認，
      查上開變更設計新增項目之完工期限，經系爭工程之設計監造單位即旭豪工程
      顧問有限公司（以下稱旭豪公司）依工程預定進度表核對計算後，核定所需工
      期為八十五日曆天即可完工（即應於八十六年八月二日完工），該公司分別於
      八十六年六月四日以86旭中字第０四四號函，以及八十六年六月十六日86旭中
      字第０四七號函，將上述內容分別通知兩造，有各該函影本附卷可憑（見原審
      卷第一０九頁、第九十六頁），上訴人於八十六年九月八日寄給旭豪公司（副
      本寄給被上訴人）之86中工台中發字第二六０六號函說明第二點，亦自承系爭
      工程之追加工程部分（按即指變更設計部分）之完工期限為八十六年八月二日
      無誤，有該函附卷可據（見同卷第九十七頁）；被上訴人於八十六年九月二十
      四日致審計部台灣省台中市審計室之八六環行字第二０一七二號函（副本寄給
      上訴人及旭豪公司）亦載稱變更設計工程所需之工期為八十五天，從變更工程
      議定日（八十六年五月九日）之隔日即八十六年五月十日起算，算滿八十五個
      日曆天即算至八十六年八月二日應完工，此有該函附卷足憑（見同卷第六十九
      頁），顯見系爭工程變更設計新增項目之工期為八十五日曆天，應於八十六年
      八月二日完工。再參以本件施工期間多次延展工期均按「日曆天」計算，有上
      訴人公司上開函文及被上訴人八十六年八月十三日環場字第一六五七四號、
      八十六年八月二十四環場字第一七二三六號、八十六年十月十三環場字第
      二０八四三號函可佐（見原審卷第六四至六六頁），更足見兩造係以八十五「
      日曆天」計算工期，並非以九十五「工作天」計算工期，是上訴人主張系爭工
      程變更設計新增項目之工期為九十五日工作天云云，即無可採。雖上訴人公司
      於八十六年五月十九日曾以中工台中發字第一四二七號函（見原審卷第六十
      一頁）將系爭工程變更設計新增項目單價表及工程預定進度表檢送給被上訴人
      ，並註明新增項目預定工期為九十五工作天。被上訴人亦曾於八十六年六月七
      日，以八六環行字第０一一三七五號函（見原審卷第六十二頁、第一四八至一
      五一頁），將本件變更設計新增項目單價議定書呈送審計單位，有上開函文可
      按。查被上訴人上開函文，載明：「主旨：檢陳台中市垃圾衛生掩埋場第三期
      土建工程變更設計新增項目單價議定書一份，請核備。說明：一、依據中華工
      程股份有限公司八十六年五月十九日中工台中發字第一四二七號函辦理。二
      、本案工程自八十六年五月十日起列計。」等語。惟該函文並無提及系爭工程
      變更設計新增項目之完工日數，僅載明變更設計新增項目工程之工期自八十六
      年五月十日起算工期，且該函文「說明一」之記載，亦僅係引述上訴人公司之
      來文字號，並無同意上訴人上述函文變更設計新增項目之施工日數以九十五工
      作天計算之含意，是被上訴人辯稱上開函文對於上訴人函文所示內容並無回應
      之意一節，自屬可信。況系爭工程八十六年七月二十五日「台中市環境保護局
      垃圾處理場各項重大列管工程七月份（第四週）工地會報」「指示事項」猶載
      稱：「追加工程展延工期部分已簽辦，待有結論後再通知監造及施工單位（即
      上訴人）」等語，此有上開會議記錄可證，若上訴人有同意變更設計新增工程
      項目之施工期限為九十五工作天，則被上訴人上述工地會報應不致有變更設計
      新增項目施工工期確定後再通知上訴人之指示，由此更足佐證被上訴人並無同
      意變更設計新增項目之工期應按九十五工作天計算。此外，復無其他任何證據
      足認被上訴人同意按九十五工作天計算工期，上訴人主張兩造就變更設計新增
      項目工程之工期應按九十五工作天計算云云，即非有據。
  ２、如上所述，系爭變更設計新增項目之工期為八十五日曆天，應於八十六年八月
      二日完工，嗣經上訴人於八十六年九月八日致旭豪公司之86中工台中發字第二
      六０六號函說明二載稱：「本案追加工程原訂八十六年八月二日竣工，因天候
      因素環保局同意展延二十二日曆天至八十六年八月二十四日止，因八十六年八
      月七日至八月十二日豪大雨來襲，環保局再同意展延六日曆天，因此工期應計
      算至八十六年八月三十日止．．．」等語（見原審卷第九七頁），被上訴人分
      別於八十六年八月十三日以八六環場字第一六五七四號函、於八十六年八月二
      十八日以八六環場字第一七二三六號函復上訴人同意上訴人上開函文展延工期
      二十二日及六日之申請，此有上述函文二件附卷足據（見原審卷第六十四、六
      十五頁）。足見被上訴人就變更設計新增項目之工期，已同意展延二十二日曆
      天、六日曆天，合計同意展延共二十八日曆天，而原定變更設計新增項目之工
      期為八十五日曆天即應於八十六年八月二日完工之情，已如前述〔見本判決理
      由四之（二）之１所載〕，展延二十八日曆天後，應於八十六年八月三十日完
      工。
  ３、上訴人雖主張：系爭變更設計新增項目之工期縱為八十五日曆天，然依系爭工
      程補充說明書第十四條第一項第三款（見發回前本院卷第一三三頁）：「每週
      星期日一天得列為免計工期」，若將每週星期日列為免計工期，則免計工期共
      有十三日，最後應完工期限即為八十六年九月十六日，縱依被上訴人所主張上
      訴人係於八十六年九月十一日完工，上訴人並無遲延完工可言等語。但為被上
      訴人所否認。查系爭變更設計新增項目之工期為八十五日曆天，自八十六年五
      月十日起算至八十六年八月二日止，經展延工期二十二日曆天、六日曆天（自
      八十六年八月七日至八月十二日）後，工期應計算至八十六年八月三十日止之
      情，業如上述，經核其關於日曆天之計算，並未扣除每週星期日。而系爭工程
      合約書及補充說明書附註，均係預先印製，其中工程合約書第四條之工程期限
      ，同時印有「日曆天」、「工作天」之文字，並刪除「工作天」，而以三百六
      十五「日曆天」為完工期限，有系爭工程契約書可考（見原審卷第三一頁）。
      又兩造訂約後，曾在八十五年三月一日起至五月十日止展延工期七十一天即自
      八十五年三月一日起至同年五月一日止，有上訴人公司八十五年五月十日中
      工台中發字第八四二號函附卷可據（見原審卷第二九０頁），依該函所載，扣
      除七十一天，其扣除期間為自八十五年三月一日起至八十五年五月一日止，三
      月份共三十一日，四月份共三十日，加五月份一日，合計七十一日（
      31+30+1=71），顯見該函關於扣除日數之計算並未扣除每週之星期日，足見兩
      造所稱「日曆天」之計算方式悉以曆日為據，不得扣除星期日。再參酌：系爭
      工程施工規範「總則」之「一般規定」第十六條約定：「1.以日曆天計算，依
      契約規定辦理。2.凡以工作天計算，晴雨天之準則．．．．3.以工作天計算，
      下列假日得免計工期．．．．」，有該規範可參（見原審卷第四六至五十頁）
      ，足認上開「補充說明書附註」之文字應係預先印製以備契約當事人選擇作為
      「工作天」計算之標準。系爭契約既經兩造於訂約時選擇以「日曆天」計算工
      期，且對「日曆天」之計算方式悉以曆日為準，其意甚明。是上訴人主張上開
      工程期間仍應扣除週日共十三天不計入工期云云，即屬無據。又系爭工程補充
      說明書第十四條第一項第三款固規定：「每週星期日一天得列為免計工期」，
      然此非但與「日曆天」之含義相牴觸，自不得將「週日」自工期中扣除，是上
      訴人辯稱「週日」應自工期中扣除云云，並無足採。
  ４、被上訴人主張上訴人係在八十六年九月十一日全部完工，核與上訴人八十六年
      九月一日中工台中發字第二五四二號函（見發回前本院卷第二八四頁、原審
      卷第六七頁）旭豪公司簽註意見：「一、目前尚有北側土堤邊坡植生因颱風過
      境遭部分流失，修補中，及第二口地下監測井遭損壞，尚修復中，其餘工作均
      完成」、二、依現場實際施作情形，於九月十一日全部完成」等語：及上訴人
      八十六年九月八日中工台中發字第二六０六號函（見發回前本院卷第二八二
      頁）旭豪公司簽註意見：「一、截至八月三十日（指八十六年）止尚有北側斜
      坡植生及南側環場道路ｃ+590至ｃ+800段遭颱風沖刷未施作完成，其餘大致完
      成」等語相符，堪信真實。上訴人對此則以：上開工程早已依約完工，係因颱
      風沖刷及第二口地下監測井遭碰損之不可歸責於上訴人事由致有未施作完成情
      事，被上訴人不得以上訴人逾期完工而主張由系爭工程款中扣款等語。
  ５、按兩造所不爭執之系爭合約書第二十三條約定：「逾期責任：由於乙方（即上
      訴人）之責任未能按第四條規定期限內完工，每過期一天須扣除工程總價千分
      之一」（見原審卷第三四頁），依此約定，系爭工程若有逾期完工情事，此逾
      期完工應係可歸責於上訴人之事由，始有上述違約金約定之適用。查上訴人八
      十六年九月一日中工台中發字第二五四二號致被上訴人函載明：「本案主體
      工程已於八十六年五月十日完成，變更追加工程於八十六年八月三十日竣工」
      ；旭豪公司並於該函上簽註意見稱：「一、目前尚有北側土堤邊坡植生因颱風
      過境遭部分流失，修補中，及第二口地下監測井遭損壞，尚修復中，其餘工作
      均完成」。二、依現場實際施作情形於九月十一日全部完成」（見原審卷第六
      十七頁）；上訴人八十六年月八日中工台中發字第二六○六號致被上訴人函
      ，旭豪公司亦於該函上簽註意見稱：「一、截至八月三十日止尚有北側斜坡植
      生及南側環場道路C+590至C+800段遭颱風沖刷未施作完成，其餘大致完成」等
      語（見原審卷第九七頁）；被上訴人八十六年八月三十日工程日誌亦載明：「
      本日報完工，但仍有部分被颱風毀損之工程仍請繼續修補，以利驗收」等語（
      見發回前本院卷第五一頁），由上函文、工程日誌及旭豪公司所加註之文字內
      容觀之，足見系爭工程原已於八十六年八月三十日完工，嗣因其中北側土堤邊
      坡植生因颱風過境遭部分沖失而修補中，以及第二口地下監測井遭損壞而尚修
      復中，迨八十六年九月十一日始全部修復完成。系爭工程既原已依約於八十六
      年八月三十日完工，僅因颱風來襲而致系爭工程上述二部分遭沖失，而颱風之
      來襲乃不可抗力，自非可歸責於上訴人，依系爭合約書第二十三條，上訴人不
      負遲延完工責任，被上訴人不得據以主張上訴人逾期完工每逾一日扣除工程總
      價千分之一，被上訴人辯稱上訴人逾期完工十日，按變更設計辦理減帳後總工
      程款三億二千零六十二萬六千元之千分之一計算，每日扣款三十二萬零六百二
      十六元，十天應扣款三百二十萬六千二百六十元等語，核非有據，上訴人請求
      被上訴人給付三百二十萬六千二百六十元及自被上訴人收受上訴人催討之存證
      信函翌日即八十九年五月二十七日起至清償日止按年息百分之五計付之利息，
      洵屬正當。原審就此部分，判命被上訴人應給付上訴人六十四萬一千二百五十
      二元及遲延利息，駁回其餘之請求（即二百五十六萬五千零八元及遲延利息）
      ，上訴人提起上訴，請求被上訴人再給付二百五十六萬五千零八元及自八十九
      年五月二十七日起至清償日止按年息百分之五計付之利息，即屬有據。
五、關於上訴人請求被上訴人再給付三百十五萬六千零五十八元（即被上訴人遲付六
    期工程估驗款使上訴人所受損害額）部分：
（一）按遲延之債務，以支付金錢為標的者，債權人得請求依法定利率年息百分之五
      計算之遲延利息，民法第二百三十三條第一項、第二百零三條定有明文。上訴
      人主張被上訴人遲延給付如附表所示第一期至第六期之估驗款，各期遲延付款
      天數如附表所載，應按各期估驗款之金額，遲付估驗款之天數，依法定利率年
      息百分之五計付遲延利息給上訴人，以賠償上訴人所受損害。故本件自應先審
      究兩造關於工程估驗款之約定給付期限為何日？
  １、系爭工程合約書第二十一條(二)約定：「工程開工後每月由甲方將乙方（指上訴
      人）在該期內完成之工程估驗計價，支付該期估驗計價百分之九十」（投標須
      知第八條(2)同此意旨）、系爭工程合約書第二十四條約定：「甲方（指被上訴
      人）有按期付款之義務，每期付款超過上開各條規定七日以上，致乙方遭受損
      失，應由甲方賠償之」，有系爭工程契約可按（見原審卷第三三、三四頁），
      此項約定，與國內營繕工程付款慣行之付款習慣相符，蓋考量營繕工程多具有
      標的金額龐大、工期漫長之特性，倘令承攬人概於工程全部完工及驗收完成後
      始請求工程款，其財力自難以負荷，且亦有失公平，另一方面，定作人亦得仰
      賴按期估驗程序掌握工程進度，並監督其品質，故雙方均有按期辦理估驗計價
      之義務，不得申請棄權或延期辦理，此為兩造工程合約附件之「投標須知」第
      八條第五款約定：「前項估驗，均應按期辦理，不得申請棄權或延期辦理」之
      本旨。故定作人就估驗計價後之工程款，負有依約給付之義務。上訴人主張此
      項給付定有確定期限或可得確定之期限，即屬有據。被上訴人雖辯稱：工程合
      約書第二十一條第(二)款之規定係指工程開工後由甲方（即被上訴人）每月對於
      乙方（即上訴人）所完成之工程估驗計價，支付估驗計價百分之九十，然該條
      項之約定事實上僅就工程進行中關於估驗工程進度並計算價金之時間，予以明
      文而已，至於應付工程款之確切日期究竟為何，則未見明文云云。惟查營繕工
      程投標須知第八條第二項已明定：「開工後『每月』辦理估驗一次，支付『該
      期』估驗計價之九成款」，易言之，每月即為一期。手改之工程合約書第二十
      一條第二款規定：「工程開工後『每月』由甲方將乙方在『該期』內完成之工
      程估驗計價，支付『該期』估驗計價百分之九十」，由此約定觀之，亦係約定
      每月為一期。工程合約書第二十四條第一款：「甲方（即被上訴人）有『按期
      付款』之義務，如『每期付款』超過『上開各條規定』七日以上，致乙方（即
      上訴人）遭受損失，應由甲方賠償之」，所謂「甲方有按期付款之義務」，即
      指被上訴人有按月付款之義務，所謂「如『每期付款』超過『上開各條規定』
      七日以上」，即指每月付款超過該月月底逾七日以上。此係就上開三條文參互
      以觀，必然之文義解釋。否則工程合約書第二十四條第一款豈非虛設，此絕非
      雙方當事人之真意，另由營繕工程投標須知第八條第二項已明定：開工後『每
      月』．．．支付『該期』估驗計價之九成款」，足證係按月至遲於月底不論被
      上訴人著手估驗計價與否，均應就該期工程付款，而此一付款金額係可得確定
      ，並藉此避免被上訴人故意不估驗計價或拖延估驗計價，使計價金額不明確，
      被上訴人倘故意不估驗計價或拖延估驗計價，使計價金額不明確，則俟估驗計
      價確定金額後，上訴人即得依工程合約書第二十四條第一款請求遲延給付之損
      害賠償。惟為顧及萬一被上訴人至月底始著手估驗計價，可能不及於月底付款
      ，倘令負賠償遲延之損害，亦非公平，故工程合約書第二十四條第一款約定：
      「甲方（即被上訴人）有『按期付款』之義務，如『每期付款』超過『上開各
      條規定七日以上』，致乙方遭受損失，應由甲方賠償之」，亦即須逾每期月底
      七日以上，被上訴人始負遲延賠償之責。又工程合約書第二十四條第一款所規
      定：「每期付款超過『上開各條規定七日以上』，．．．，應由甲方賠償之。
      」，足見係確定期限之給付，被上訴人未依上述約定給付估驗款，即應負遲延
      給付責任。上訴人就此部分損害，係以申請估驗日加計一個月（以三十日計）
      以及加計上述約定之七日後，始開始計算法定遲延利息（見發回後上訴人九十
      四年四月十五日言詞辯論意旨狀所附之附表），自無不合。
  ２、系爭工程合約書第二十一條第二款付款辦法載明：「工程開工後每月（原印刷
      之文句為每十五日，以手寫更改為每月）由甲方（按即被上訴人，下同）將乙
      方（按即上訴人，下同）在該期內完成之工程估驗計價，支付該期估驗計價百
      分之九十（原印刷之文句為百分之九十五，以手寫更改為百分之九十）（原印
      刷之文句：「如遇物價指數應予調整時，則在每月月底按進度計算補行計價」
      等字，業已刪除）（見原審卷第三三頁）。而工程補充說明書附註：１．本工
      程合約書第二十一條(二)修正為：「工程開工後每十五日得由乙方申請甲方就該
      期內完成之工程估驗計價檢驗合格後，支付該期估驗計價百分之九十五，如遇
      物價指數應予調整時，則在每月月底按進度計算補行計價。工程若有逾期或施
      工品質不良情形，則完成超過百分之九十時即不得辦理估驗」（見原審卷第三
      七頁），兩者內容，稍有差異。即系爭契約書第二十一條第二款，將工程開工
      後「每月」《印刷體》修改為「每十五日」《手書體》；估驗計價「百分九十
      五」《印刷體》修改為「百分之九十」《手書體》；而該補充說明書並未隨之
      修改，然系爭工程合約書第二十一條既係以手寫方式將原印刷之文句予以修改
      ，其修改之內容自係訂約當事人審究後合意而為之更改，自較慎重，自應以系
      爭工程合約書第二十一條所載內容為準，況補充說明書之性質僅係就原合約無
      規定之事項而為補充約定，玆關於估驗款之估驗日期及給付百分比，系爭工程
      合約書第二十一條已有明確約定，自無以補充說明書予以補充必要，是系爭估
      驗款之估驗，應以系爭工程合約書第二十一條所載者為準據。
  ３、被上訴人雖抗辯稱：一般工程慣例，承攬人在完成工作後欲請領工程款時，除
      須先確認工程之範圍以估定金額外，並由欲請領款項之一方開具發票以正式向
      定作人請款完成請款之手續，實無以承攬人報請估驗之時，即認定作人已有付
      款義務存在，被上訴人應至上訴人正式出具發票請款時，始有付款義務等語。
      惟查系爭契約就付款方式除尾款部分有工程合約書第十九條第一款以發票請款
      之約定外，其餘各期款依手寫之工程合約書第二十一條第(二)款及營繕工程投標
      須知第八條第二項之規定，均課被上訴人以估驗計價並付九成款之義務，且均
      未以發票作為被上訴人付款之前提，發票之交付，僅屬上訴人收款時交給付款
      人之憑證，被上訴人自難以上訴人未交付發票資為拒絕付款之理由，被上訴人
      所辯，尚非有據。又上訴人之交付發票，與被上訴人應付估驗款之義務，兩者
      間並非立於對待給付地位，自不得主張同時履行抗辯。再者，縱令被上訴人可
      行使同時履行抗辯，被上訴人亦應於上訴人檢送估驗計價單請求估驗與付款之
      時行使之，惟被上訴人於遲延給付當時既未提出同時履行抗辯，其債務人給付
      遲延之責任即繼續發生。其後被上訴人取得發票並履行其付款義務後，遲延責
      任已然確定，遲延損害已然造成，且同時履行抗辯權復因被上訴人業已付款、
      上訴人亦已交付發票而消滅，被上訴人於同時履行抗辯權消滅後，方於上訴人
      請求本件遲延損害時，主張業已消滅之當時可得行使而未行使之同時履行抗辯
      ，自屬無據。
  ４、兩造均不爭執各期估驗實領工程金額、估驗款實際付款日分別為：(1)第一期估
      驗：實領工程金額00000000元，付款日為同年十一月六日；(2)第二期
      估驗：實領工程金額00000000元，付款日為同年二月五日；(3)第三期
      估驗：實領工程金額00000000元，付款日同年月十六日；(4)第四期估
      驗：實領工程金額00000000元，付款日同年十一月二日；(5)第五期估
      驗：實領工程金額00000000元，付款日同年月二十二日；(6)第六期估
      驗：實領工程金額00000000元，付款日八十七年一月十六日。
  ５、
    Ａ、上訴人主張如附表所示第一期估驗款，八十四年七月二十日申請估驗，申請
        估驗後，依上訴人之主張，加計一個月（三十天）及七天寬限期（見發回後
        上訴人九十四年四月十五日言詞辯論意旨狀所附之附表，以下同），即為該
        期估驗款之給付期限末日，準此，加計三十天後為八十四年八月十九日），
        再加計七天寬限期後，八十四年八月二十六日即為第一期估驗款給付期限之
        末日，應自翌日即八十四年八月二十七日起負給付遲延責任，算至第一期估
        驗款支付日八十四年十一月六日止，共遲延七十二日，第一期估驗款為
        00000000元，乘以年息百分之五，除以三六五天，乘以七十二天，為147312
        元，此為被上訴人遲付第一期估驗款使上訴人所受之損害額。
    Ｂ、上訴人主張如附表所示第二期估驗款，八十四年十月十七日申請估驗，申請
        估驗後，因部分份溝體斷裂應修補改善、箱涵鋼筋不列入該次估驗計價、整
        地部分腐質土辦理變更故該次不予估驗計價，上訴人狀稱被上訴人八十四年
        十二月三十日完成估驗報告，加計七天寬限期後，八十五年一月七日即為第
        二期估驗款給付期限之末日，應自翌日即八十五年一月八日起負給付遲延責
        任，算至第二期估驗款支付日八十五年二月五日止，共遲延二十九日，第二
        期估驗款為00000000元，乘以年息百分之五，除以三六五天，乘以二十九天
        ，為226262元，此為被上訴人遲付第一期估驗款使上訴人所受之損害額。
    Ｃ、上訴人主張如附表所示第三期估驗款，八十五年一月三十一日申請估驗，申
        請估驗後，依上訴人之主張，加計三十七天，八十五年三月八日即為第三期
        估驗款之給付期限末日，應自翌日即八十五年三月九日起負給付遲延責任，
        算至第三期估驗款支付日八十五年四月十六日止，共遲延三十九日，第三期
        估驗款為00000000元，乘以年息百分之五，除以三六五天，乘以39天，為
        171055元，此為被上訴人遲付第三期估驗款使上訴人所受之損害額。
    Ｄ、上訴人主張如附表所示第四期估驗款，八十五年五月二十七日申請估驗，但
        因工程展延而暫緩計價，至八十五年八月九日始重新申請估驗，加計三十七
        天後為八十五年九月十四日，即為第四期估驗款給付期限之末日，應自翌日
        即八十五年九月十五日起負給付遲延責任，算至第四期估驗款支付日八十五
        年十一月二日日止，共遲延四十九日，第四期估驗款為00000000元，乘以年
        息百分之五，除以三六五天，乘以四十九天，為226674元，此為被上訴人遲
        付第四期估驗款使上訴人所受之損害額。
    Ｅ、上訴人主張如附表所示第五期估驗款，八十五年十二月三十日申請估驗，因
        第一工區西面與南面新增重力式擋土墻但未完成變更設計手續，而於八十六
        年二月二十四日重新申請估驗，以此日為準，加計三十七天後為八十六年四
        月二日，即為第五期估驗款給付期限之末日，應自翌日即八十六年四月三日
        起負給付遲延責任，算至第五期估驗款支付日八十六年五月二十二日止，共
        遲延五十日，第五期估驗款為00000000元，乘以年息百分之五，除以三六五
        天，乘以五十天，為162461元，此為被上訴人遲付第五期估驗款使上訴人所
        受之損害額。
    Ｆ、上訴人主張如附表所示第六期估驗款，八十六年六月二十四日申請估驗，被
        上訴人以施工進度落後預定進度百分之十為由，不予估驗，延至八十七年一
        月六日始付款，惟被上訴人未舉證證明上訴人施工進度落後預定進度百分之
        十，自應負遲延責任，以申請估驗日為準，加計三十七天後為八十六年七月
        三十一日，即為第六期估驗款給付期限之末日，應自翌日即八十六年八月一
        日起負給付遲延責任，算至第六期估驗款支付日八十七年一月六日止，共遲
        延一五九日，第六期估驗款為00000000元，乘以年息百分之五，除以三六五
        天，乘以一五九天，為0000000元，此為被上訴人遲付第六期估驗款使上訴
        人所受之損害額。
    Ｇ、如上所述，被上訴人遲付工程估驗款使上訴人受損害之金額共0000000元（
        計算式：147312＋226262＋171055＋226674＋162461＋0000000=0000000）
        。上訴人就此部分，請求被上訴人給付之金額，在上述範圍內，洵屬正當。
六、綜上所述，上訴人本於承攬契約及債務履行遲延損害賠償之法律關係，得請求被
    上訴人給付之工程款金額（即被上訴人不當扣款之金額）為三百二十萬六千二百
    六十元及法定遲延利息；另上訴人得向被上訴人請求賠償遲延給付估驗款使伊所
    受損害之金額為二百五十一萬四千二百三十一元（至上訴人請求被上訴人遲付尾
    款使伊所受損害部分，未據被上訴人聲明不服，不予論述），合計被上訴人應給
    付上訴人五百七十二萬零四百九十一元，及其中三百二十萬六千二百六十元自八
    十九年五月二十七日起至清償日止按年息百分之五計算之利息，原審僅判命被上
    訴人給付一百零三萬六千一百十三元（不含遲延給付尾款所受損害部分）及其中
    六十四萬一千二百五十二元自八十九年五月二十七日起至清償日止按年息百分之
    五計算之利息，上訴人就上開兩項部分聲明上訴，請求被上訴人再給付五百七十
    二萬一千零六十六元及遲延利息，其上訴在四百六十八萬四千三百七十八元（被
    上訴人應再給付工程款二百五十六萬五千零八元、應再給付遲付估驗款使上訴人
    受損害三百十一萬九千三百七十元，合計四百六十八萬四千三百七十八元）及其
    中二百五十六萬五千零八元自八十九年五月二十七日起至清償日止按年息百分之
    五計算利息之範圍內，洵屬有據，應由本院將原判決關於此部分予以廢棄，改判
    如主文第二項所示，並就此部分，依兩造之聲請，各酌定相當擔保金額，分別為
    「准」、「免」假執行之宣告。至上訴人之上訴，超過上開範圍部分，為無理由
    ，應予駁回。
七、本件判決之基礎已臻明確，兩造其餘攻擊防禦方法及舉證，經核均與判決結果無
    影響，爰不逐一論述，併此明．
八、據上論結，本件上訴為一部有理由，一部無理由，依民事訴訟法第四百四十九條
    第一項、第四百五十條、第七十九條、第七十八條、第四百六十三條、第三百九
    十條第二項、第三百九十二條，判決如主文。
中　　　華　　　民　　　國　　九十四　　年　　四　　　月　　二十九　　　日
~B1民事第七庭審判長法　官　邱森樟
~B2　　　　　　　　法　官　陳賢慧
~B3　　　　　　　　法　官　盧江陽
右為正本係照原本作成。
中華公司不得上訴。
環保局得上訴。
如對本判決上訴，須於收受判決送達後二十日內向本院提出上訴書狀，其未表明上訴
理由者，應於提出上訴後二十日內向本院提出上訴理由書(須按他造人數附具繕本)。
上訴時應提出委任律師為訴訟代理人之委任狀。具有民事訴訟法第四百六十六條之一
第一項但書或第二項之情形為訴訟代理人者，另應附具律師及格證書及釋明委任人與
受任人有該條項所定關係之釋明文書影本。
~B 　 　　　　　　書記官　粘銘環
中　　　華　　　民　　　國　　九十四　　年　　　五　　　月　　　三　　　日
                                                                        Ｙ
